臺灣臺北地方法院交通事件裁定　　　　 94年度交聲字第852號
原處分機關　臺北市交通事件裁決所
異　議　人
即受處分人　甲○○
上列異議人即受處分人因違反道路交通管理處罰條例案件，對於
臺北市交通事件裁決所中華民國九十四年八月十二日所為之處分
（原處分案號：北市裁二字第裁二二—ＡＥＢ三一五一五九號）
，聲明異議，本院裁定如下：
    主  文
異議駁回。
    理  由
一、按汽車駕駛人，爭道行駛而在多車道不依規定駕車者，處新
    臺幣六百元以上一千八百元以下罰鍰，並記違規點數一點，
    道路交通管理處罰條例第四十五條第四款、第六十三條第一
    項第一款分別定有明文。又駕駛人駕駛汽車，應遵守道路交
    通標誌、標線、號誌之指示，道路交通安全規則第九十條前
    段亦有明文規定。再車種專用車道標線，用以指示僅限於某
    車種行駛之專用車道，其他車種及行人不得進入；而劃設於
    道路上之車種專用車道標字，用於指示僅限於某種類型車輛
    行駛之專用車道，並依規定行駛之車輛種類名稱標寫之，如
    使用之標字為「機車專用」，則表示該車道為機器腳踏車之
    行車專用道，道路交通標誌標線號誌設置規則第一百七十四
    條第一項及第一百七十五條第一項復規定甚明。
二、本件異議人即受處分人甲○○於民國九十四年六月二十六日
    十四時十分許，駕駛車牌號碼ＡＬ—六九三○號自用小客車
    ，行經臺北市○○路○段臨故宮路口劃設有快慢車道分隔線
    路段，未遵守路口已設有車道預告標誌為直行機車專用道交
    通標誌之指示，竟違規駛入該機車專用道，適為在該路段執
    行勤務之臺北市政府警察局士林分局警員徐唐鈞發現攔停，
    以其有違反道路交通管理處罰條例第四十五條第四款規定之
    行為而當場掣單舉發，經受處分人收受舉發通知單後，嗣於
    通知單上所載應到案日期即九十四年七月十一日前提出申訴
    ，經原處分機關函請舉發單位調查結果，仍認受處分人確有
    前揭違規行為，原處分機關乃於九十四年八月十二日依上開
    道路交通管理處罰條例第四十五條第四款（原裁決書贅引第
    一項）、第六十三條第一項及違反道路交通管理事件統一裁
    罰基準表之規定，裁處受處分人新臺幣（下同）九百元之罰
    鍰，並記違規點數一點之處分。
三、受處分人固不否認於前揭時間、地點駕駛前開車牌號碼之自
    用小客車，行駛於上述機車專用道之事實，惟其九十四年七
    月十一日之申訴書及同年八月十二日之聲明異議狀則辯稱：
    該路口之機車專用道係位於直行車道及右轉專用車道間，車
    多時機車佈滿專用區並遍及右轉專用道，後方來車根本看不
    見標誌，故路口標誌不清易使市民違規，則國家之公共設施
    設置管理既有疏失，伊之違規責任即應予免除；且當時違規
    車輛眾多，然執法人員卻僅擇一對伊開罰，就其他違規車輛
    則視而不見等語，資為辯解。
四、惟查：
（一）本件受處分人確有於前述時間、地點在多車道不依規定駕
      車之違規行為，為其聲明異議意旨所不否認，核與臺北市
      政府警察局士林分局警員查證舉發情節相符，有該分局九
      十四年七月二十六日北市警士分交字第○九四三二七四一
      一○○號函附卷可稽，堪信屬實。又關於受處分人稱其遭
      舉發違規行為之地點即臺北市○○區○○路二段臨故宮路
      口交通標誌不清云云，經查：臺北市○○區○○路二段臨
      故宮路口為兩個直行車道、一個直行機車專用道及兩個右
      轉汽機車混合車道，且於該地段附近之「中影文化城」前
      方Ｆ懸臂桿設有車道預告標誌及於臨該路口門架上復設有
      車道遵行方向標誌，並配合劃設禁止變換車道線，此亦已
      由原舉發單位即臺北市政府警察局士林分局函請臺北市交
      通管制工程處調查，該處業於九十四年八月一日以北市交
      工設字第○九四三二五○○五○○號函函覆受處分人及原
      處分機關；復經本院函請舉發單位調查結果，其於九十四
      年十一月十六日以北市警士分交字第○九四三四四二五二
      ○○號函函覆本院，有該舉發單位派員至本件違規地點繪
      製現場位置圖一紙及拍攝現場含有「機車專用道」標示之
      各種交通標誌、標線及號誌之採證照片二幀附卷可稽，並
      有前揭函文各一紙在卷可考。是自該處所設置之標誌標線
      可知，該等車道乃係專供機車行駛，極為明顯，受處分人
      駕駛汽車行駛至此，未注意該處交通標誌標線之設置，即
      貿然行駛於機車專用車道，卻猶執陳詞泛稱當時行經該處
      之車輛眾多致其看不清楚標誌，該處交通標誌設置不清云
      云，益見其駕駛態度之輕忽，受處分人所為辯解，委不足
      採，故本件原舉發單位依法舉發，並無不當。
（二）至受處分人辯稱當時尚有其他車輛不依規定駕駛卻未見受
      罰等語，蓋行政機關為行政行為，非有正當理由，不得為
      差別待遇，固為行政程序法第五條所揭示之平等原則，亦
      為行政法上重要之一般法律原則，然憲法上所保障之平等
      權，係以合法權益為限，則主張平等原則之基礎事實應為
      合法，亦即處分相對人不得要求行政機關為不法行政行為
      之平等，是縱當時該處亦有駕駛人不依規定駕車而未為警
      員所能立即知悉並舉發，亦非為受處分人可得據以免責之
      事由。
（三）綜上所述，受處分人於上開時間、地點駕駛汽車行駛於機
      車專用道，確有在多車道不依規定駕車之違規行為，本件
      事證明確，受處分人之違規行為堪以認定。從而，原處分
      機關依前揭道路交通管理處罰條例第四十五條第四款、第
      六十三條第一項及違反道路交通管理事件統一裁罰基準表
      之規定，裁處受處分人九百元之罰鍰並記違規點數一點之
      處分，核無違誤。本件異議異議為無理由，應予駁回。
據上論斷，應依道路交通案件處理辦法第十九條，裁定如主文。
中　　華　　民　　國  九十四　年　 十二 　月 　三十 　日
　　　　　　　　臺灣臺北地方法院交通法庭
                                法    官  雷淑雯
以上正本證明與原本無異
如不服本裁定應於送達後五日內向本院提出抗告狀
      　　　　　　　　　　　　　書 記 官  林碧華
中　　華　　民　　國　九十四　年 　十二 　月　 三十 　日
